臺灣高等法院刑事判決
109年度上易字第1028號
上  訴  人  臺灣桃園地方檢察署檢察官                    
被      告  何旻翰

上列上訴人因被告傷害案件，不服臺灣桃園地方法院107年度易
字第976號，中華民國108年12月18日第一審判決（起訴案號：臺
灣桃園地方檢察署106年度偵字第14934號），提起上訴，本院判
決如下：
    主  文
上訴駁回。
    理  由
一、公訴意旨略以：被告因其友人「阿華」與劉忠泰有買賣糾紛
    ，遂與「阿華」共同基於傷害他人身體之犯意聯絡，於民國
    106年1月13日上午9時40分許前某時，由被告以手機通訊軟
    體佯裝欲與劉忠泰進行買賣手機及SIM卡事宜，與劉忠泰相
    約至址設桃園市○○區○○街00號「○○汽車旅館」之105號房內
    ，待劉忠泰前往該處，「阿華」及另名真實姓名年籍不詳之
    女子先躲藏於上開房間之洗手間內，由被告與劉忠泰佯裝洽
    談買賣事宜，嗣被告從房間床上之棉被內取出玩具手槍，以
    該槍支槍托底部敲擊劉忠泰頭部，劉忠泰見狀遂欲與被告爭
    奪該玩具手槍，「阿華」旋即自洗手間跑出，以玻璃杯敲擊
    劉忠泰，致劉忠泰受有頭部受傷流血之傷害，因認被告涉犯
    修正前刑法第277條第1項之傷害罪嫌。
二、公訴意旨認被告此部分涉犯修正前傷害罪嫌，無非係以證人
    劉忠泰、陳弘潁於警詢時之證述、龜山派出所之職務報告為
    其論據。檢察官上訴意旨則略以：被告上開所犯，業據告訴
    人於警詢指述綦詳，被告於偵訊及原審審理中亦自承，有持
    槍對準告訴人頭部、雙方有肢體衝突，被告既與「阿華」有
    犯意聯絡與行為分擔，則縱被告所辯未動手乙節屬實，被告
    與「阿華」亦屬共犯，原審認事用法違背經驗法則，已有違
    誤等語。惟按犯罪事實應依證據認定之，無證據不得認定犯
    罪事實；不能證明被告犯罪者，應諭知無罪之判決，刑事訴
    訟法第154條第2項、第301條第1項分別定有明文。訊據被告
    堅決否認有公訴意旨所指之傷害犯行，辯稱：我不認識劉忠
    泰與他也沒有糾紛，只是幫阿華來質問而已，是阿華認識他
    ，當時我從棉被拿槍出來，我指著他但沒有拿槍敲他，他就
    把我手往上舉搶玩具槍，阿華才從後面拿玻璃杯敲他頭部，
    我沒有打他等語。本院經查：
  ㈠告訴人劉忠泰固於警詢時證稱略以：「於106年1月13日上午9
    時40分，在桃園市○○區○○街00號○○號房遭受傷害，我當時從
    家裡出發到桃園市○○區○○街00號○○汽車旅館105 號房要跟對
    方買賣手機，對方叫我把交易的手機先拿出來給他看，於是
    我就把要交易的手機拿出來給他看，對方問我說『手機（含
    卡片）一共7,000元，可不可以交易？』，我說『可以』，隨後
    對方突然從床上的棉被裡拿出玩具槍，用玩具槍的槍托底部
    敲我的頭，我見他突然攻擊傷害我，為了保護我自己，我去
    搶玩具槍，在爭搶的過程中有跟他扭打，在扭打過程中，有
    兩位（一男一女）從105號房內浴室出來跟我有拉扯，在拉
    扯的過程中我有搶到攻擊我的玩具槍，我對他們說我要離開
    ，要對方將我的機車從車庫移到車庫外面，移到外面後我要
    對方幫我發動機車，於是將機車鑰匙丟給他，叫他幫我發動
    ，發動機車後我叫對方將105號房的車庫門拉下，在車庫門
    快完全拉到底時，我將手上的玩具槍丟回去105號房車庫，
    就離開到桃園市○○區○○路0號報案。」、「我頭底部有受傷
    ，救護車有來幫我查看傷勢，但我跟救護人員說不用就醫，
    我沒有去醫院，也沒有診斷證明。」等語（見桃園地檢106
    年度偵字第14934號卷第12頁至第13頁）。
　㈡惟告訴人之告訴，係以使被告受刑事訴追為目的，是其陳述
    是否與事實相符，仍應調查其他證據以資審認。此係鑑於告
    訴人與被告立於相反之立場，其陳述被害情形，難免不盡不
    實，陳述可能失真，此等虛偽危險性較大之供述證據，即使
    施以預防規則之具結、交互詰問與對質，其真實性之擔保仍
    有未足，因而必須有足夠之補強證據，以資擔保，述免冤抑
    。又所謂補強證據，雖非以證明犯罪構成要件之全部事實為
    必要，但仍須得以佐證該陳述之犯罪非屬虛構，能予保障其
    陳述事實之真實性，以此項證據與告訴人之陳述綜合判斷，
    若足以認定犯罪事實，方得以之與告訴人之指訴，相互印證
    ，併採為判決之基礎（最高法院96年度台上字第5574 號判
    決意旨參照）。告訴人劉忠泰指述被告涉有傷害之犯行，固
    有證人陳弘潁於警詢時證述略以：「我有接獲案件到龜山派
    出所處理民眾劉忠泰傷勢。我印象中他受傷部位是在頭部，
    我印象中確定他的頭部有輕微傷口，詳細傷勢部分我忘記了
    。」（見桃園地檢106年度偵字第14934號卷第42頁及反面）
    ，並有龜山派出所106年5月25日職務報告記載「當時報案人
    身上為有血跡等情形，於事發請報案人至所要製作筆錄，發
    現報案人頭頂有血跡從頭頂留下，故請值班員警打119 請救
    護人員到場處理，救護人員將報案人頭部傷口緊急處理完後
    詢問報案人是否直接到醫院就醫，報案人表示不需要到醫院
    就醫並繼續製作筆錄。」在卷可參（見桃園地檢106 年度偵
    字第14934號卷第19頁）。惟證人陳弘潁並未親眼見聞被告
    傷害告訴人之情節，只是看見告訴人頭部有輕微傷口而已；
    又上開龜山派出所職務報告之記載，亦僅能證明告訴人當時
    有受傷，但警員亦未親眼見聞被告傷害告訴人之情節，均無
    從佐證告訴人所指述當時受傷之狀態，係被告所為甚為明顯
    。是公訴意旨所舉之證據及檢察官上訴意旨所舉告訴人之指
    述，及被告與告訴人有衝突等情節，依上開所述，尚不足以
    補強證明告訴人所受之傷害，確係被告所為。
　㈢又本案發生當時告訴人劉忠泰亦證稱，當時有一男(阿華)一
    女自房間廁所內衝出並與其發生拉扯，且該一男一女既有與
    告訴人發生拉扯，顯見現場並非僅有被告一人而已，告訴人
    當時所受之傷害，亦非絕對係被告所為。再者，告訴人係與
    該名阿華之男子有門號糾紛，告訴人並不認識被告，亦據告
    訴人於本院審理中陳述明確(見本院卷第100至101頁)，顯見
    被告並無任何傷害告訴人之犯罪動機及目的。檢察官上訴意
    旨認被告既與「阿華」有犯意聯絡與行為分擔，被告與「阿
    華」係屬共犯，無非係推論之詞，並非可採。
　㈣再依告訴人所述，當時伊見被告手持玩具槍，為保護自己就
    去搶槍，並有搶到玩具槍，有一男(阿華)一女自房間廁所內
    衝出並與其發生拉扯，伊離開時始將玩具槍丟回去等情(見
    偵卷第12頁背面)。此參酌被告辯稱，告訴人在搶玩具槍的
    時候，阿華才拿玻璃杯攻擊告訴人之頭部，玩具槍後來也被
    告訴人奪走等情，與告訴人所指稱有搶到玩具槍乙節，亦大
    致相符，並非不足採信。是被告辯稱其所持有之玩具手槍，
    業遭告訴人劉忠泰奪取，其未傷害告訴人劉忠泰等語，並非
    無稽。此外，亦無其他證據足資佐證被告有何共同傷害告訴
    人之犯罪動機存在，則檢察官上訴意旨僅以告訴人指述及被
    告有與告訴人發生搶玩具槍之情節，即推認被告與「阿華」
    有犯意聯絡與行為分擔云云，亦無可採。
三、綜上所述，本件依據檢察官所舉事證及上訴理由，均不足以
    補強證明被告有傷害告訴人之行為，或與阿華有共同傷害告
    訴人之犯意，而已達於通常一般之人均不致有所懷疑，並得
    確信其為真實之程度。原審判決據此基於嚴格證明法則，而
    為被告無罪判決之諭知，認事用法並無違誤。檢察官上訴意
    旨並未提出其他補強證據，徒據上情即認原審判決認事用法
    違背經驗法則云云，顯無理由，自應予以駁回。
據上論斷，應依刑事訴訟法第368條，判決如主文。
本案經檢察官蔡孟利提起公訴，檢察官洪鈺勛提起上訴，檢察官
許鈺茹到庭執行職務。
中　　華　　民　　國　　109 　年　　7 　　月　　15　　日
                  刑事第十九庭  審判長法　官  曾淑華
                                      法　官  俞秀美
                                      法　官  陳文貴
以上正本證明與原本無異。
不得上訴。
                                      書記官  洪宛渝
中　　華　　民　　國　　109 　年　　7 　　月　　15　　日